【裁判字號】    99,交聲,1047
【裁判日期】    990514
【裁判案由】    交管條例聲異
【裁判全文】
臺灣板橋地方法院交通事件裁定        99年度交聲字第1047號
原處分機關  交通部公路總局臺北區監理所
異  議  人  甲○○
即受處分人
上列異議人即受處分人因違反道路交通管理處罰條例案件，對於
交通部公路總局臺北區監理所99年3 月23日所為之處分（原處分
案號：北監營裁字第裁40-AEY165320號），聲明異議，本院裁定
如下：
    主  文
原處分撤銷。
甲○○不罰。
    理  由
一、原處分機關係以：異議人即受處分人甲○○於民國98年8月2
    9 日3 時25分許，騎乘車號K3R-356 號重型機車，行駛至臺
    北市○○路水門口之時，違規不依標誌標線號誌之指示行駛
    ，爰依道路交通管理處罰條例第48條第1 項第2 款、第63條
    第1 項規定裁處新臺幣9 百元，並記違規點數1 點云云。
二、本件異議理由略以：伊騎車行經臺北市○○路水門口之時，
    係依交通號誌（綠燈）之指示行駛，當時也有其他同行車輛
    行經該處，卻被員警攔下，以闖紅燈為由欲開立罰單，經伊
    抗議舉發不實，員警才開一張違規左轉的罰單，其態度反覆
    令人起疑，實則伊並未違規，為此不服原處分而聲明異議，
    爰請求撤銷原處分等語。
三、按法院受理交通事件，準用刑事訴訟法之規定，道路交通管
    理處罰條例第89條前段定有明文。又「認定犯罪事實所憑之
    證據，雖不以直接證據為限，間接證據亦包括在內。然而無
    論直接證據或間接證據，其得為訴訟上之證明者，須於通常
    一般之人均不致有所懷疑，而得確信其為真實之程度者，始
    得據為有罪之認定。倘其證明尚未達到此一程度，而有合理
    之懷疑存在，而無從使事實審法院得有罪之確信時，即應由
    法院為諭知被告無罪之判決。」，最高法院76年台上字第49
    86號亦著有判例可資參照。是以刑事訴訟上「法院認定被告
    有罪，就該有罪事實不能有任何合理懷疑存在」之原則，於
    法院審理交通案件時亦有其適用。易言之，法院於審理行為
    人違反道路交通管理處罰條例案件時，於踐行調查證據之程
    序後，如就原處分機關所認定之行為人違規事實，仍有合理
    懷疑，即應依刑事訴訟法上之「罪疑唯有利於行為人」之法
    則，作對受處分人有利之認定，核先敘明。原處分機關認異
    議人有於上開時地騎乘機車輛違規不依標誌標線號誌指示行
    駛之行為，無非係以臺北市政府警察局萬華分局99年4 月8
    日北市警萬分交字第09931004100 號回覆書函中指稱：「案
    經本分局調查，執勤員警於98年8 月29日3 時25分許在桂林
    路水門口執行交通稽查勤務時，親眼目睹臺端騎乘車號K3R-
    356號機車由桂林路243巷南往北行駛未按號誌燈號指示停等
    紅綠燈，即左轉上華江橋機車道（北往南），遂攔停稽查‧
    ‧‧」等語為主要論據。
四、經查：
（一）證人即舉發異議人違規之臺北市政府警察局萬華分局華江
      派出所警員乙○○於本院訊問時原係證稱：「（法官問：
      本件違反道路交通管理條例之舉發通知書，是否是你製作
      ？）是。「（法官問：當時情形如何？）當時我是巡邏行
      經水門口，我在那裡等紅燈《庭呈現場照片》，我人在現
      場照片所繪之紅色人型的位置，異議人的行經方向，就從
      我左手邊沿桂林路騎乘而來，當時桂林路上的號誌是綠燈
      ，他穿越我所停車的水門路口，本來是要左轉，沒有上華
      江機車道，異議人是不依標線行駛，他走在直行道突然左
      轉，停在該桂林路口，之後又迴轉到水門口我的前方，之
      後就直接穿越該路口就如我在現場照片所繪的情形一樣，
      我不是開立異議人闖紅燈，我是開立他不依標線指示行駛
      。」、「（法官問：你當時在何處攔下異議人？）我看到
      異議人違規後，我也逕行穿越該路口，從後追趕。當時我
      是跟異議人說他闖紅燈。」等語，此間經異議人即受處分
      人甲○○當庭表示其當時騎車行進方向並非如證人乙○○
      所言，且其係與友人葉宸碩共乘一部機車之後，證人即華
      江派出所乙○○隨即改口證稱：「（法官問：當時異議人
      是否搭載另位男性在場？）有。但我可能有開單開錯，上
      次有一件類似的案子，也是相同的情形。」等語，其後則
      又證稱：「（法官問：對於證人葉宸碩所言有何意見？）
      我在該處路口開太多單子，事實情形跟我剛才陳述不同，
      實際上我當時是機車跟在異議人的後面，因為號誌當時是
      紅燈，異議人闖紅燈左轉上華江機車道，我才追上去攔停
      。」等語，由是可見，證人即舉發警員乙○○就異議人當
      時之實際違規情形為何，先後說法顯有差異，已難輕信其
      所言可採。
（二）其次，證人即舉發警員乙○○上開所指其發現異議人違規
      之位置，先係證稱：「巡邏行經水門口，在那裡等紅燈」
      ，其後又改稱：「實際上我當時是機車跟在異議人的後面
      」，不僅先後說法反覆不一，亦核與前述臺北市政府警察
      局萬華分局99年4 月8 日北市警萬分交字第09931004100
      號書函中明確記載「執勤警員於98年8 月29日3 時35分許
      在桂林路水門口執行交通稽查勤務時」之內容全然不符，
      益見證人即舉發警員乙○○究係在何處執行何種勤務時，
      發現異議人有本件交通違規之情事，著實令人質疑。
（三）況且，證人即異議人之同行友人葉宸碩於本院訊問時已明
      確具結證稱：「（法官問：98年8 月29日凌晨3 時25分，
      你是否有與異議人同乘一部機車？）有。」、「（法官問
      ：當時你們的路線如何？）我們在林森北路欣欣影城看完
      電影，要回樹林住處。」、「（法官問：當時是否行經台
      北市○○路？）有。」、「（法官問：當天有無被警員攔
      停？）有。就是在場的游警員。」、「（法官問：當天何
      原因被攔停？）警員說我們闖紅燈，但是我們當時看桂林
      路是綠燈，我們才左轉，當時因為我們快要上橋了，警員
      有先拿走異議人的證件，後來我們迴轉後到桂林路與水門
      路的交叉路口，才開罰單舉發。」、「（法官問：當時是
      否確實有看到該路口的號誌為綠燈？）是。否則會被其他
      車道的車子撞到，因為那是快速道路。」等語，核與異議
      人所指當時其騎乘機車搭載友人葉宸碩之行進路線，以及
      並未違規紅燈左轉之諸多情節均大致相符，堪予佐證異議
      人上開所辯尚非無據，應值採信。
五、綜上所述，本件依上開調查證據之結果，並無積極事證足以
    促使本院確信異議人確有本件違規不依標誌標線號誌指示之
    行為，原處分機關未予詳查即遽以裁罰，自非允當，異議人
    之異議為有理由，應由本院將原處分撤銷，並諭知異議人不
    罰。
據上論斷，應依道路交通案件處理辦法第20條前段，裁定如主文
。
中    華    民    國    99    年    5     月    14    日
                          交通法庭
                            法  官    楊  仲  農
上列正本證明與原本無異。
如對本裁定不服，應於送達後5日內，向本院提出抗告狀（應抄
附繕本）
                            書記官    陳  香  君
中    華    民    國    99    年    5     月    17    日

司法院資訊處製作；財團法人民間司法改革基金會備份。
